臺灣苗栗地方法院民事簡易判決　　　　96年度苗簡字第596號
原　　　告　丙○○
被　　　告　乙○○
訴訟代理人　戊○○
上列當事人間請求給付會款事件，本院於民國96年10月30日言詞
辯論終結，判決如下：
    主  文
被告應給付原告新臺幣肆萬陸仟元，及其中新臺幣參萬肆仟伍佰
元自民國九十六年九月十一日起至清償日止，按年息百分之五計
算之利息，暨其中新臺幣壹萬壹仟伍佰元自民國九十六年十月十
一日起至清償日止，按年息百分之五計算之利息。
被告應自民國九十六年十一月十日起至民國九十七年八月十日止
，按月於每月十日各給付原告新臺幣壹萬壹仟伍佰元，並自各該
月十一日起至清償日止，按年息百分之五計算之利息。
訴訟費用新臺幣壹仟陸佰陸拾元由被告負擔。
本判決得假執行。但被告如以新臺幣壹拾陸萬壹仟元為原告預供
擔保，得免為假執行。
    事實及理由
一、原告起訴主張：
    緣被告以「羅榮嫂」名義參加原告自任會首召集之互助會1
    會，會員連同會首共32人，合會期間自民國95年1 月10日起
    至97年8 月10日止，每月會款新台幣（下同）10,000元，採
    外標制，每月10日開標（下稱系爭合會）。被告於95年6 月
    （第6 期）得標，原告將得標會款全部支付被告後，被告應
    按月繳納死會會款每期11,500元。詎被告自96年7 月份起即
    拒不繳款，經原告聲請調解、發函催告，被告均置之不理。
    爰依合會之法律關係，就已到期部分，請求被告應給付原告
    46,000元，及其中34,500元自起訴狀繕本送達翌日即96年9
    月11日起至清償日止，按年息百分之5 計算之利息，暨其中
    11,500元自96年10月11日起至清償日止，按年息百分之5 計
    算之利息。再者被告自96年7 月起，即未依約繳交會款，是
    就將來給付部分，亦顯有到期不履行之虞，就未到期部分，
    原告自有預為請求之必要，爰提起將來給付之訴，請求被告
    應自96年11月10日起至97年8 月10止，按月於每月10日各給
    付原告11,500元，及自各該月11日起至清償日止，按年息百
    分之5 計算之利息等語，並聲明：(1)如主文第1 、2 項所示
    。(2)願供擔保請准宣告假執行。
二、被告則以：
  (一)被告否認有以「羅榮嫂」之名義，參加原告於95年1 月10日
    所召集至97年8 月10日滿會，會員32人，每月應繳10,000元
    之民間合會之事實。
  (二)被告從未接到原告應發給之會單，亦從未繳納會款與原告，
    更未於95年6 月10日開標日標得會金，嗣被告向相關會員借
    閱會單發現與原告起訴狀繕本所附之會單，有相當出入，該
    會員持有之會單第18號為「羅太太」、第27號為「曾太太」
    、會員欄共31人，附記欄加列32號會員「賴德純」等，但原
    告所附會單編號第18號為「羅榮嫂」、會員欄共32人，「曾
    太太」改列為第22號，「賴德純」改列30號，何以同一民間
    合會之會單，竟有兩種版本。
  (三)實際上，原告應追討死會會員對象係訴外人甲○○，因原告
    之夫古堯賢於95年1 月10日招募甲○○加入本件合會後，訴
    外人甲○○之妻丁○○請求被告內部分攤其每月10,000元會
    款之半數即5,000 元，嗣訴外人甲○○於95年6 月10日標得
    會款後，即退還被告95年1 月10日至95年5 月10日每月已攤
    繳之5,000 元共25,000元，之後舉家逃逸，至原告追討無著
    遂向被告提起本訴，且原告於訴外人甲○○95年6 月10日標
    得會金逃匿之前，仍按月向甲○○收取十餘次死會應繳之會
    款，何以甲○○逃匿之後卻改向被告收會款，顯非合理，並
    聲明：(1)原告之訴及假執行之聲請均駁回。(2)如受不利之判
    決，願供擔保請准免為假執行。
三、原告主張被告以「羅榮嫂」名義參加其自任會首所召集之系
    爭合會1 會，被告於95年6 月之第6 期開標時得標，原告將
    得標會款全部支付被告後，被告應按月繳納死會會款每期11
    ,500 元 ，而被告自96年7 月份起即拒不繳納會款等情，則
    為被告所否認，並以其未曾參加系爭合會，係甲○○參加原
    告所起之系爭合會後，丁○○請求被告內部分攤其每月10,0
    00元會款之半數即5,000 元等語置辯。經查，原告主張之前
    揭事實，業據提出系爭合會之互助會單影本（詳卷第6 頁）
    為證，且經被告於最後言詞辯論期日自承其確有參加原告召
    集之系爭合會，係與丁○○（即甲○○之妻）一起合夥參加
    1 會，每月每人分擔5,000 元之會錢，丁○○在第6 期開標
    時得標，標得會錢均被甲○○拿走等語（詳見本院96年10月
    30日言詞辯論筆錄）。另參以證人鍾送妹（即會員鍾秋香）
    亦到庭證稱其原於系爭合會第5 期開標時要標，原告說羅太
    太要標，並說是羅太太標走等語（詳見本院96年10月30日言
    詞辯論筆錄），及被告於最後言詞辯論期日到庭，對原告稱
    呼其為「羅榮嫂」，亦不為爭執等情，足徵被告確曾參與系
    爭合會無訛。是原告前開主張，自堪信為真實。
四、被告雖辯稱其未參加系爭合會，係甲○○參加原告所召集之
    系爭合會後，丁○○始請求被告內部分攤其每月10,000元會
    款之半數即5,000 元云云。惟查，依被告所提互助會單影本
    （詳卷第21頁）所載，並無甲○○或丁○○之會員。且依該
    互助會單之記載，除其中會員部分有「羅榮嫂」與「羅太太
    」之記載不同，及排序略有出入外，其餘會員名稱、人數，
    與原告所提前開互助會單所載均屬相同。而被告對原告稱其
    為「羅榮嫂」，又不爭執，已如前述。足徵系爭合會之會員
    ，確為上開互助會單所載之人無訛。而被告就其上開所辯，
    又未能另舉證證明，則其前開所辯，自無足採。
五、被告雖又另辯稱其與丁○○合股參加之1 會，丁○○於第6
    期標得領取會款後，即退還被告95年1 月10日至95年5 月10
    日每月已攤繳之5,000 元共25,000元，且原告於訴外人甲○
    ○逃匿之前，仍按月向甲○○收取十餘次死會應繳之會款，
    原告於甲○○逃匿後卻改向被告收會款，顯非合理云云。惟
    查，會首非經會員全體之同意，不得將其權利及義務移轉於
    他人。會員非經會首及會員全體之同意，不得退會，亦不得
    將自己之會份轉讓於他人，民法第709 條之8 定有明文。被
    告為系爭合會之會員，已如前述，縱被告與丁○○或甲○○
    就該參加之會份有何分擔或轉讓之情事，既未經會首及其他
    會員全體之同意，揆諸前揭法律規定，自不得私相授受而為
    轉讓，是被告前開所辯，亦無足採。
六、按會員應於每期標會後三日內交付會款。會首應於前項期限
    內，代得標會員收取會款，連同自己之會款，於期滿之翌日
    前交付得標會員。逾期未收取之會款，會首應代為給付。會
    首依前項規定收取會款，在未交付得標會員前，對其喪失、
    毀損，應負責任。但因可歸責於得標會員之事由致喪失、毀
    損者，不在此限。會首依第二項規定代為給付後，得請求未
    給付之會員附加利息償還之，民法第709 條之7 定有明文。
    又請求將來給付之訴，以有預為請求之必要者為限，得提起
    之，民事訴訟法第246 條亦著有明文。本件被告參加原告擔
    任會首所召集之系爭合會1 會，於95年6 月得標領取會款後
    ，原應按月繳納死會會款每期11,500元，而被告自96年7 月
    份起即拒未繳納會款，已如前述，則被告就尚未到期部分，
    亦顯有到期不履行之虞，堪認原告有預為請求之必要。是原
    告依合會之法律關係，請求被告給付已到期而未給付之會款
    ，及就未到期部分預為請求，自屬有據。
七、從而，原告依合會之法律關係，就已到期部分，請求被告應
    給付原告46,000元，及其中34,500元自起訴狀繕本送達翌日
    即96年9 月11日起至清償日止，按年息百分之5 計算之利息
    ，暨其中11,500元自96年10月11日起至清償日止，按年息百
    分之5 計算之利息，即就未到期部分，請求被告自96年11月
    10日起至97年8 月10止，按月於每月10日各給付原告11,500
    元，及自各該月11日起至清償日止，按年息百分之5 計算之
    利息，為有理由，應予准許。
八、本件係本於合會有所請求而涉訟之民事簡易程序，本院為被
    告敗訴之判決，應依民事訴訟法第389 條第1 項第3 款規定
    ，依職權宣告假執行。原告雖陳明願供擔保聲請宣告假執行
    ，然核其聲請僅係促使法院為職權之發動，爰不另為假執行
    准駁之諭知。至被告陳明願供擔保請准免為假執行，經核與
    規定相符，爰酌定相當之擔保金額准許之，併此敘明。
九、訴訟費用負擔之依據：民事訴訟法第78條。
中　　華　　民　　國　　96　　年　　11　　月　　20　　日
                  苗栗簡易庭法　官　王萬金
以上正本係照原本作成。
如對本判決上訴，須於判決送達後20日內向本院提出上訴狀。
                            書記官　劉碧雯
中　　華　　民　　國　　96　　年　　11　　月　　20　　日
